臺灣板橋地方法院刑事裁定　　　　　　 100年度聲字第4017號
聲　請　人
即　被　告　梁宣詠
上列聲請人即被告因違反毒品危害防制條例案件，聲請具保停止
羈押，本院裁定如下：
    主  文
聲請駁回。
    理  由
一、聲請意旨略以：聲請人即被告梁宣詠於到案後已將全部事實
    經過據實陳述，並坦承所有犯行。於偵查中經本院徵詢偵查
    檢察官之意見，亦對於具保無意見，業經本院於民國100 年
    7 月22日裁定以新臺幣20萬元具保後准予停止羈押。惟因被
    告斯時正在禁見中，無法對外聯繫，以致無人至法院交付保
    證金。被告設有戶籍，且有正當工作，經本院移審訊問後亦
    已解除禁見，故無逃亡之虞，也無勾串共犯、證人之虞，本
    件羈押已違反比例原則。被告已知錯，一定勇於面對司法審
    判，只希望能早日返家安排家中事務，俾使將來服刑時無後
    顧之憂，爰聲請具保停止羈押等語。
二、按羈押被告之目的，在於確保訴訟程序之進行、證據之存在
    及真實、及刑罰（保安處分）之執行，被告有無羈押之必要
    ，法院自得就具體個案情節予以斟酌決定，如就客觀情事觀
    察，法院許可羈押之裁定在目的與手段間之衡量並無明顯違
    反比例原則情形，即無違法或不當可言。次按，「人民身體
    之自由應予保障」，係憲法第8 條第1 項前段所明白揭櫫之
    基本人權，雖為確保刑事訴訟程序順利進行，使國家刑罰權
    得以實現，刑事保全程序設有羈押制度，衡諸實際，羈押係
    拘束刑事被告之身體自由，並押置於一定處所，致與家庭、
    社會及職業生活隔離，非特於心理上造成嚴重打擊，對名譽
    、信用等人格權之影響亦甚重大，乃干預身體自由最大之強
    制處分，自僅能作為保全程序之最後手段，允宜慎重從事（
    司法院釋字第392 號、第653 號、第654 號解釋參照）。刑
    事訴訟法第101 條第1 項所定：「被告經法官訊問後，認為
    犯罪嫌疑重大，而有左列情形之一，非予羈押，顯難進行追
    訴、審判或執行者，得羈押之︰一、逃亡或有事實足認為有
    逃亡之虞者。二、有事實足認為有湮滅、偽造、變造證據或
    勾串共犯或證人之虞者。三、所犯為死刑、無期徒刑或最輕
    本刑為5 年以上有期徒刑之罪者。」首段文字即表明羈押之
    目的，唯在於保全之必要，且受比例原則限制。是倘單以犯
    重罪作為羈押之要件，除可能背離羈押應係不得已之最後手
    段性質外，其對被告武器平等與充分防禦權行使上之限制，
    亦有違背比例原則之虞，更因何異刑罰之預先執行，違背無
    罪推定原則所禁止對未經判決有罪確定之被告執行刑罰，及
    禁止僅憑犯罪嫌疑就施予被告類似刑罰措施之精神。考諸上
    揭第3 款規定之法理，實係因被告所犯為死刑、無期徒刑或
    最輕本刑為5 年以上有期徒刑之罪，可以預期將受重刑宣判
    ，其為規避刑罰之執行而妨礙追訴、審判程序進行之可能性
    增加，國家刑罰權有難以實現之危險，是為防免其實際發生
    ，在此維持重大之社會秩序及增進重大之公共利益之限度內
    （憲法第23條），乃具有正當性。從而，基於憲法保障人民
    身體自由之意旨，被告犯上開重罪條款且嫌疑重大者，仍應
    有相當理由認為其有逃亡、湮滅、偽造、變造證據或勾串共
    犯或證人等之虞，法院斟酌命該被告具保、責付或限制住居
    等侵害較小之手段，均不足以確保追訴、審判或執行程序之
    順利進行，此際予以羈押，方堪稱係屬維持刑事司法權有效
    行使之最後必要手段。是被告縱然符合上揭第3 款之羈押事
    由，法官仍須就犯罪嫌疑是否重大、有無羈押必要、有無不
    得羈押之情形予以審酌，非謂一符合該款規定之羈押事由，
    即得予以羈押。業經司法院釋字第665 號解釋釋明在案。上
    揭所稱「相當理由」，與同條項第1 款、第3 款法文內之「
    有事實足認有……之虞」（學理上解釋為「充分理由」）尚
    屬有間，其條件當較寬鬆。良以重罪常伴有逃亡、滅證之高
    度可能，係趨吉避凶、脫免刑責、不甘受罰之基本人性，倘
    一般正常之人，依其合理判斷，可認為該犯重罪嫌疑重大之
    人具有逃亡或滅證之相當或然率存在，即已該當「相當理由
    」之認定標準，不以達到充分可信或確定程度為必要。以量
    化為喻，若依客觀、正常之社會通念，認為其人已有超過百
    分之50之逃亡、滅證可能性者，當可認具有相當理由認為其
    有逃亡、滅證之虞。此與前2 款至少須有百分之80以上，始
    足認有該情之虞者，自有程度之差別。再其認定，固不得憑
    空臆測，但不以絕對客觀之具體事實為限，若有某些跡象或
    情況作為基礎，即無不可。至相關之事實或跡象、情況，鑑
    於此非屬實體審判之核心事項，自以自由證明為已足，並不
    排斥傳聞證據，斯不待言（最高法院98年度台抗字第690 號
    裁定意旨參照）。
三、復按，被告及得為其輔佐之人或辯護人，得隨時具保，向法
    院聲請停止羈押，刑事訴訟法第110 條第1 項固亦有明文。
    惟法院准許具保停止羈押之聲請，其要件應以被告雖有刑事
    訴訟法第101 條第1 項各款或第101 條之1 第1 項所示之羈
    押原因，但已無羈押之必要，或另有同法第114 條各款所示
    之情形；倘被告猶符合刑事訴訟法第101 條第1 項各款或第
    101 條之1 第1 項所示之羈押原因，且仍有羈押之必要，亦
    無同法第114 條各款所示不得駁回具保聲請停止羈押之情形
    者，法院自不應准許具保停止羈押，其理甚屬灼然，當不待
    言。至於有無羈押之必要，應按照訴訟進行程度，及其他一
    切情事，由法院斟酌認定之；除有刑事訴訟法第114 條各款
    所列情形之一不得駁回交保之聲請外，准許交保與否，該管
    法院有自由裁量之權，衡非被告所得強求（最高法院29年抗
    字第57號、46年台抗字第6 號、46年度台抗字第21號判例意
    旨均可資參照）。
四、經查，本件被告因違反毒品危害防制條例案件，前經本院於
    100 年8 月19日移審訊問後，認被告涉犯毒品危害防制條例
    第4 條第2 項之販賣第二級毒品罪，犯罪嫌疑重大，所犯為
    最輕本刑為5 年以上有期徒刑之罪，並有相當理由足認有逃
    亡之虞，又無刑事訴訟法第114 條各款所列之情形，非予羈
    押顯難進行審判，有羈押之必要，而依刑事訴訟法第101 條
    第1 項第1 款規定，於100 年8 月19日裁定羈押被告在案。
    茲據被告於偵查中及本院訊問時之自白、本案偵查卷宗所附
    之毒品鑑定書、扣押物品目錄表、扣案物照片等證據資料，
    足認被告涉犯毒品危害防制條例第4 條第2 項之販賣第二級
    毒品罪，犯罪嫌疑確屬重大，所犯係死刑、無期徒刑或最輕
    本刑為5 年以上有期徒刑之罪，實屬重罪。再衡諸社會大眾
    一般之認知，被訴重罪且事證明確者，當預期將獲法院判處
    重刑之諭知，而我國地屬海島，近年來與大陸地區交通便利
    ，被告取得非法離開我國之逃匿管道，亦非難事，基於趨吉
    避凶、脫免刑責、不甘受罰之基本人性，被告逃亡以規避刑
    罰執行之可能性顯然較高，有相當理由足認被告有逃亡之虞
    。況被告所販賣之第二級毒品甲基安非他命重達3 兩，對社
    會秩序及他人身體健康危害甚鉅，確有羈押之必要性。至聲
    請意旨另稱被告欲返家安排家中事務云云，尚非本院決定停
    止羈押與否所應審酌之事項，自不足以作為准予交保之理由
    ，併予敘明。從而，本件羈押原因既未消滅，羈押之必要性
    仍繼續存在，而具保、責付或限制住居之方式均不足以消除
    被告逃亡之虞之疑慮，均非屬適當之羈押替代手段，復查無
    刑事訴訟法第114 條各款所列之情形，聲請人聲請交保，為
    無理由，應予駁回。
四、據上論斷，依刑事訴訟法第220 條，裁定如主文。
中    華    民    國    100   年    8     月    31    日
                  刑事第八庭審判長法  官  陳鴻清
                                  法  官  劉安榕
                                  法  官  賴彥魁
以上正本證明與原本無異。
如不服本裁定，應於送達後5 日內敘明抗告理由，向本院提出抗
告狀。
                                  書記官  楊文祥
中    華    民    國    100   年    8     月    31    日